【裁判字號】    90,交抗,70
【裁判日期】    900420
【裁判案由】    違反道路交通管理處罰條例
【裁判全文】
臺灣高等法院刑事裁定                              九十年度交抗字第七十號
    抗告人即
    受處分人  甲○○
右抗告人因違反道路交通管理處罰條例案件，不服臺灣臺北地方法院八十九年度交聲
字第五八一號，中華民國九十年二月二十三日裁定，提起抗告，本院裁定如左：
        主  文
抗告駁回。
        理  由
一、抗告意旨略以：抗告人即受處分人甲○○就被舉發於民國八十九年七月十三日上
    午八時二十分許，及同年月二十七日上午八時十七分許，騎乘車號ＡＭＨ─八一
    五號重型機車，在臺北市○○街口設有雙黃實線路段，行駛於來車之車道內，固
    不爭執。然此係受限於抗告人居住處所之方向，每天必需先駛入來車之車道後，
    方可駛入應行車道。原審未衡量現場實際車流情形及道路標線設置是否適當，僅
    以靜態之舉發相片及法規條文為憑，而為抗告人違規事實之認定，實難令人信服
    云云。
二、按標線用以管制交通，係表示警告、禁制、指示之標識，以線條、圖形、標字或
    其它導向裝置劃設於路面或其他設施上；其中雙黃實線，設於路段中，用以分隔
    對向車道，並雙向禁止超車、跨越或迴轉，道路交通標誌標線號誌設置規則第一
    百四十六條、第一百四十九條第一項第一款第八目分別定有明文。次按分向限制
    線，用以劃分路面成雙向車道，禁止車輛跨越行駛，並不得迴轉；本標線為雙黃
    實線，線寬及間隔均為十公分，除交岔路口或允許車輛迴轉路段外，均整段劃設
    之，復為同規則第一百六十五條第一項、第二項所明定。又依道路交通安全規則
    第九十七條第二款規定「汽車（包括機器腳踏車）行駛雙向二車道，在劃有分向
    限制線之路段，不得駛入來車之車道內」；而汽車（包括機器腳踏車）駕駛人爭
    道行駛，不依規定駛入來車道者，係違反道路交通管理處罰條例第四十五條第三
    款之規定，應依該條所定，處新臺幣（下同）六百元以上一千八百元以下罰鍰，
    並依同條例第六十三條第一項第一款之規定，予以記違規點數一點。
三、本件抗告人於前開二次時間，騎乘機車，在臺北市○○街口設有雙黃實線之分向
    限制線路段，跨越雙黃實線，在來車之車道內爭道行駛，經臺北市政府警察局交
    通警察大隊依據攝得之照片，於同年八月一日及八日，先後以舉發違反道路交通
    管理事件通知單逕行舉發，並移由原處分機關臺北市交通事件裁決所，依道路交
    通管理處罰條例第四十五條第三款及第六十三條第一項第一款規定，於八十九年
    十月九日，以北市裁三字第車裁二二－Ａ00000000號及北市裁三字第駕
    裁二二－Ａ00000000號裁決書，分別裁處抗告人最低額罰鍰六百元，並
    各記違規點數一點等情，有原舉發通知單影本、裁決書各二紙及採證之照片二張
    附原審卷足稽。抗告人對於前開駕駛機車，在設有雙黃實線之分向限制線路段，
    行駛於來車之車道內一節，亦不爭執，是抗告人有前開違規行為，事證明確。至
    於抗告意旨所執各項事由，經查：
（一）道路交通標誌、標線、號誌之設置目的，在於提供車輛駕駛人及行人有關道路
      路況之警告、禁制、指示等資訊，以便利行旅及促進交通安全；其設置，應由
      主管機關依其管轄辦理之，道路交通標誌標線號誌設置規則第二條及第四條第
      一項已有明定。是有關標誌、標線、號誌之設置，原係關係大眾往來行的安全
      ，絕非單為一人而設。況且，若原設置有所未妥，亦應由主管機關依法辦理變
      更，在未變更之前，行經該道路之人車，仍應遵守該項設置。否則，任何人各
依自己之需要使用道路，不遵守原設置之標誌、標線、號誌，豈非使交通秩序
      大亂？
（二）抗告人所居住之臺北市○○街路段，除接近路口十公尺劃設雙黃實線外，其餘
      為行車分向線（黃虛線），可切入應行車道等情，有臺北市政府警察局交通警
      察大隊八十九年九月二十八日北市警交大三字第八九六五二三九八００號函影
      本附原審卷為憑。抗告人以廈門街車道遇紅燈時，其應行車道上擠滿車輛；綠
      燈時，來車之車道內車輛又川流不息，致其無法切入應行車道云云，質疑舉發
      者不知該處實際動態情形。惟查，抗告人所指該處道路之動態情形，與所有道
      路之動態情形並無二致，抗告人自應斟酌採取自黃虛線路段跨越道路，或依遵
      行方向，將機車行至可跨越、迴轉處所再行駛入應行之車道，殊不得逕自主張
      可違規駛入來車之車道，造成自己與他人之不便。
    綜上，原裁定以抗告人兩次不依規定駛入來車之車道，其有違規行為，已堪認定
    ，認原處分機關依道路交通管理處罰條例第四十五條第三款及第六十三條第一項
    第一款規定，各酌情裁處其最低額罰鍰六百元並予分別記違規點數一點，尚無違
    誤，而依道路交通案件處理辦法第十九條，駁回抗告人對原處分機關前開裁決之
    異議，核無不合。抗告意旨猶執前詞，指摘原裁定不當，為無理由，應予駁回。
據上論斷，應依道路交通案件處理辦法第二十六條，刑事訴訟法第四百十二條，裁定
如主文。
中    華    民    國     九十     年      四        月       二十       日
                              臺灣高等法院刑事第五庭
                                  審判長法  官  曾  德  水
                                        法  官  趙  功  恆
                                        法  官  林  立  華
右正本證明與原本無異。
不得再抗告。
                                        書記官  廖  月  女
中    華    民    國     九十     年      四        月       二十       日


司法院資訊處製作；財團法人民間司法改革基金會備份。
